【裁判字號】    92,上訴,1806
【裁判日期】    921112
【裁判案由】    偽造文書等
【裁判全文】
臺灣高等法院高雄分院刑事判決                  九十二年度上訴字第一八六號
    上  訴  人
    即  被  告  子○○
    選任辯護人  葉天來律師
    上  訴  人
    即  被  告  丁○○
    選任辯護人  鄭淑貞律師
                許清連律師
右上訴人因偽造文書等案件，不服臺灣屏東地方法院九十一年度訴字第四○三號中華
民國九十二年八月十九日第一審判決（起訴案號：臺灣屏東地方法院檢察署九十年度
偵字第六一九五號、第四九三三號），提起上訴，本院判決如左：
    主  文
上訴駁回。
    事  實
一、子○○（原名傅桂強）於民國八十五年間因贓物案件，經臺灣高雄地方法院判處
    有期徒刑二年確定；又於八十五年間因違反麻醉藥品管理條例案件，經本院判處
    有期徒刑六月確定，合併定其應執行刑有期徒刑二年四月；又於八十五年間因妨
    害公務案件，經臺灣高雄地方法院判處有期徒刑五月確定；另於八十六年間再因
    違反麻醉藥品管理條例案件，經本院判處有期徒刑六月確定，前三罪合併定其應
    執行刑有期徒刑二年九月，應執行至八十八年十二月二十二日，再接續執行第四
    罪，而於八十七年十二月一日縮短刑期假釋出監，至八十九年六月六日假釋期滿
    ，視為已執行完畢。
二、子○○、丁○○及不詳姓名年籍冒稱「己○○」之成年女子共同基於行使偽造私
    文書及意圖為自己不法利益之概括犯意聯絡，自八十九年七月三十一日起至同年
    八月七日止，均未經如附表第二欄所示辰○○等人之同意在屏東縣不詳處所等地
    ，共同分工先由冒己○○」之女子負責取得如附表第二欄所示辰○○等人之身分
    證影本，並負責偽刻如附表第八欄所示之印章、印文、署名，連續在中華電信股
    份有限公司（下稱中華電信公司）行動電話業務申請同意書及委託授權書之「委
    託人」欄及「立同意書人」欄上偽造辰○○等人之署名、指印及印文；於委託授
    權書及同意書上之「受託人」欄偽造「己○○」之署名、指印及印文（詳如附表
    第八欄所示，其中如同一人之同意書及委託授權書，則接續偽造該人之署名、指
    印或印文，如在同一紙同意書或委託授權書，係接續偽造該人及「己○○」之署
    名、指印及印文），並勾選是否申購行動電話機（詳如附表第四欄所示，僅編號
    第未申購行動電話機），足以生損害於己○○本人及辰○○等人，再由子○○
    或丁○○在部分同意書上填載其署名、印文為受託人（詳如附表第七欄所示），
    連續多次分批偽造以辰○○等人名義申請之中華電信行動電話業務同意書及委託
    授權書之私文書（其中如同一人之同意書及委託授權書，係接續偽造私文書），
    足以生損害於己○○本人及辰○○等人。且於分批偽造完成後，連續於八十九年
    七月三十一日、同年八月一日、同年八月二日、同年八月四日、同年八月七日多
    次分由子○○、丁○○，持向中華電信公司屏東營運處、中華電信公司屏東營運
    處建國服務中心、中華電信公司東港服務中心（詳如附表第三欄所示），向不知
    情之各承辦人員行使而申辦如附表所示之行動電話門號及以優惠價格申購行動電
    話機（俗稱手機）（詳如附表第四欄所示，申購行動電話費用由丁○○給付），
    其中於如附表編號第２、４部分並交付不知情之承辦人員偽造之「辛○○」、「
    壬○○」印章各一枚，利用不知情之承辦人員偽造「辛○○」、「壬○○」印文
    各一枚，以利用不知情之中華電信公司承辦人員偽造行動電話業務申請書之私文
    書（詳如附表第七欄所示），致中華電信公司承辦人員陷於錯誤，核准申辦行動
    電話門號及以優惠價格併購手機及交付晶片卡（詳如附表第三欄所示行動電話門
    號及ＳＩＭ卡），足以生損害於己○○本人、如附表所示被冒用名義人辰○○等
    人及中華電信公司對於行動電話門號申請、管理、收帳之正確性。
三、子○○、丁○○分批取得如附表所示之行動電話門號ＳＩＭ卡及手機後（詳如附
    表第三、四欄所示），由丁○○依據所申購行動電話機型之不同，分別給付子○○新台幣（下同）八百至一千二百元不等之金額，以取得該手機，再視不同之機
    型加價轉售，取得不詳價額之不法利益；另行動電話門號ＳＩＭ卡則交付子○○
    ，由子○○經由冒稱「己○○」之女子交付與不詳姓名年籍之人使用，致中華電
    信公司陷於錯誤，誤認係如附表所示申請人（詳如附表第二欄所示）合法使用該
    行動電話門號而提供通訊服務，並將發話之通訊費用列入各名義上租用人之帳單
    ，該不詳姓名年籍之使用人等因而連續各獲得免費使用電話通訊之財產上不法利
    益（詳如附表第五欄所示），共計三十九萬一千六百零七元。嗣因辰○○等人經
    中華電信公司催繳行動電話費用，而向中華電信公司切結其等並未申辦如附表所
    示之行動電話門號及申購手機，因而報警循線查獲上情。
四、案經前交通部電信總局移送臺灣屏東地方法院檢察署檢察官偵查起訴。
    理  由
一、訊據上訴人即被告子○○固坦承有提供如附表所示之人之身分證影本、中華電信
    行動電話業務委託授權書及同意書與被告丁○○申辦行動電話門號，亦曾持部分
    如附表所示之人之委託授權書及同意書至中華電信公司申辦行動電話門號之事實
    ；另上訴人即被告丁○○亦供承係被告子○○提供如附表所示之人之身分證影本
    、中華電信行動電話委託授權書及同意書交與伊至中華電信公司申辦行動電話門
    號及手機，其中部分由被告子○○自己持委託授權書及同意書至中華電信公司申
    辦行動電話門號之事實，惟被告二人均否認有何行使偽造私文書、詐欺得利等犯
    行。被告子○○辯稱：如附表所示之人之身分證影本、委託授權書及同意書均係
    冒稱「己○○」之女子應徵伊業務員所取得而交付，交付時已填妥上開委託授權
    書及同意書之申請人署名、指印及印文，其來源伊均不知情，伊交付與被告丁○○之申辦行動電話門號同意書均未勾選是否申購手機等語；被告丁○○則辯稱：
    如附表所示之人之身分證影本、委託授權書及同意書均係被告子○○所交付，委
    託伊申辦行動電話門號及申購手機，伊不知上開證件之來源，亦不知有冒用別人
    名義申請之情事云云。
二、惟查：
  (一)被告等以如附表所示辰○○等人之名義向中華電信公司申辦行動電話門號及申購
    手機（詳如附表第二、四欄所示）一節，已據中華電信公司提出如附表所示辰○○等人行動電話業務申請書、委託授權書、同意書及總計撥打三十九萬一千六百
    零七元之費用明細表各一份附卷可稽（見警(一)卷第四五至八三頁、警(二)卷第二七
    至三二頁、原審卷第六二、九六、一二五至一三八頁），被告二人對上開資料亦
    表示沒有意見（見本院九十二年十月十三日準備程序筆錄），自堪信為真實。又
    如附表所示之被冒用名義人等均未曾自行或委託他人申辦如附表所示之行動電話
    門號及併購手機等情，亦據證人即如附表所示之被冒用名義人辰○○、辛○○、
    壬○○、丑○○、何淑真、巳○○、甲○○、戊○○、乙○○、庚○○、寅○○
    、鐘茂仁、癸○○等人分別於警訊及偵查中陳明屬實（見警(一)卷第十四至二六頁
    、偵查卷第三三、四五至四七頁），並有渠等及另被冒用名義人丙○○所出具之
    切結書各一份在卷為佐（見警(一)卷第三六至四四頁、警(二)卷第十一頁、原審卷第
    九八至一○七頁），堪認如附表所示辰○○等人名義之中華電信公司行動電話門
    號及手機確係遭人冒名申請及併購無訛。
  (二)被告子○○既自承：如附表所示被冒用名義人辰○○等人之身分證影本、行動電
    話業務申請委託授權書及同意書等資料，均係冒稱「己○○」之不詳姓名年籍成
    年女子取得後，交由伊委託被告丁○○申辦行動電話門號及手機，其中部分係由
    伊自己持至中華電信公司申辦等語（見原審卷第四五、一四三頁）；且被告丁○○亦自承：前開之物係被告子○○交付伊申辦門號及手機，其中部分由被告子○○持至中華電信公司申辦，但係那些部分不記得等語（見偵查卷第三三、原審卷
    第四四、七二、一四三頁），互核彼此供述一致；復觀諸如附表所示辰○○等人
    名義之行動電話業務申請委託授權書上有「己○○」之署名及指印（詳如附表第
    八欄所示），同意書上則有被告子○○或丁○○之署名及印文；另如附表所示之
    行動電話門號係於八十九年七月三十一日、同年八月一日、同年八月二日、同年
    八月四日、同年八月七日持向中華電信公司屏東營運處、中華電信公司屏東營運
    處建國服務中心、中華電信公司東港服務中心，向不知情之承辦人員行使（詳如
    附表第三欄所示），而利用不知情之承辦人員向中華電信公司申辦如附表所示之
    行動電話門號及以優惠價格申購手機（詳如附表第四欄所示，申購行動電話費用
    由丁○○給付）。足認如附表所示辰○○等人名義之行動電話門號申請資料（包
    括身分證影本、行動電話業務申請委託授權書及同意書）確係由被告子○○交付
    被告丁○○後，由被告丁○○持向中華電信公司申辦行動電話門號及手機，另有
    部分則由被告子○○自己持向中華電信公司申辦者甚明。
  (三)被告子○○係址設高雄市○○區○○路三二五號輝揚電子材料行之負責人，被告
    丁○○則係址設屏東縣屏東市○○路六六號達立通訊行之負責人，八十九年七月
    五日被告子○○、丁○○簽訂契約書，由被告子○○取得客戶申辦行動電話門號
    之資料後，交由被告丁○○向中華電信公司申辦行動電話門號，被告丁○○則每
    一門號給予被告子○○八百至一千元不等之佣金等情，此經被告子○○、丁○○
    於原審自承在卷（見原審卷第二二至二四、三二至三三、四四頁），且有雙方簽
    訂之契約書一紙在卷可憑（見偵查卷第十八、十九頁），堪認為真實。被告丁○○嗣於本院審理中改稱不是退佣金給子○○，是退申購手機之差價云云，非但與
    其前開供述不符，亦與被告子○○仍於本院陳稱：丁○○說我們拿資料去給他申
    請門號，中華電信公司會退一筆佣金給我們等語相異（見本院九十二年十月十三
    日準備程序筆錄），顯係事後卸責之詞，不足採信。另被告子○○又供稱：如附
    表所示名義人之身分證影本、行動電話業務申請委託授權書及同意書均係伊公司
    之業務員名為「己○○」之女子所交付，伊不知是冒用別人的名義云云，且提出
    名為「己○○」女子之人事資料、人事聘僱契約、委託授權切結書各一份附卷為
    佐（見偵查卷第二十至二四頁）。惟經依上開資料所傳訊之證人己○○於偵查中
    證稱：我並未到高雄市○○區○○路三二五號輝揚電子材料行任職，本件行動電
    話申請委託授權書之署名及指印均非我所為等語（見偵查卷第十六頁反面、四五
    頁反面至四六頁），被告子○○亦承稱證人己○○本人非該名為「己○○」之女
    子；且經送請內政部警政署刑事警察局鑑定行動電話業務申請委託授權書上受託
    人「己○○」之指紋，亦與證人己○○者不符，此有該局九十一年二月二十二日
    刑紋字第○九○○二三三三七五號鑑驗書一份在卷可參（見偵查卷第五三、六四
    頁）。足見被告子○○所稱任職其公司之業務員名為「己○○」之女子，並非證
    人己○○本人，被告子○○既未能提出冒稱「己○○」女子之真實姓名年籍以供
    法院查考，故該冒稱「己○○」女子之姓名年籍尚屬不詳。
  (四)被告丁○○於原審係供稱：本件伊所申辦之中華電信公司門號，均有以優惠價格
    併購手機，費用係伊支付，被告子○○僅拿走晶片ＳＩＭ卡，伊則依手機機型之
    不同，以優惠價格加價八百至一千二百元給被告子○○，而取得手機，再加價轉
    賣賺取利潤，亦即每個門號加手機，給付被告子○○八百至一千二百元之佣金等
    語（見原審卷第二二、四四、八五、一四一頁），被告子○○則供稱：伊僅委託
    被告丁○○申辦中華電信公司之門號，並未申購手機，亦無將手機轉賣被告丁○○，被告丁○○交付申辦取得之晶片ＳＩＭ卡後，會給予每個門號四百元之佣金
    ，伊再將晶片ＳＩＭ卡交給冒稱「己○○」之女子，且將部分利潤分給該冒稱「
    己○○」之女子，客戶委託代辦行動電話門號並不需給費用等語（見原審卷第三
    二至三四、八五、八七、一四三）；嗣於本院審理中被告丁○○雖改稱：我們刊
    登報紙誠徵經銷商，子○○來加盟，我們是要去申請行動電話門號加手機，手機
    再轉賣賺取差價，其中一部分手機差價給付給子○○，不是退門號之佣金給他云
    云，惟仍與被告子○○所供稱：丁○○說我們拿資料去給他申請門號，中華電信
    公司會退一筆佣金給我們，每個門號我賺一、二百元，其他的我就退給業務員，
    中華電信公司每個門號丁○○給我三、四百元，我不知道他有併購手機等語（均
    見本院九十二年十月十三日準備程序筆錄），彼此關於申辦行動電話門號是否併
    購手機？購得之手機是否均由丁○○買回？及代辦每個門號給予佣金之細節等情
    ，均不相符，已有可疑；又按：
  1.民間通訊行若為中華電信公司門號代理商所屬之經銷點，可代理銷售該公司門號
    ，佣金之給付係依代理商達成銷售目標百分比，依客戶繼續租用門號期限，分兩
    年給付每門號約七百五十元至三千二百元不等之佣金，但不適用申購手機之促銷
    方案；如附表所示名義人申請之門號，分別係由該公司屏東營運處、屏東營運處
    建國服務中心及東港服務中心受理售出，並非由代理經銷點代售之門號，該公司
    並未支付門號佣金等情，此據中華電信公司以九十二年七月二十九日行行二字第
    九二Ｃ八二○○四九○號函覆原審在卷可稽（見原審卷第一一二、一一三頁）。
    足見被告丁○○於原審所供稱：伊並未與中華電信公司簽約，係以一般客戶申辦
    門號，被告子○○委託申辦之門號均要併購手機，否則就無利可圖，伊不會去辦
    等語（見原審卷第八六、八七頁），核與中華電信公司上開函文內容相符，顯示
    如附表所示之行動電話門號係被告丁○○以一般人之身分向中華電信公司營運處
    申辦取得（並非以中華電信公司門號代理商所屬經銷點之身分申辦取得），故中
    華電信公司並未給付每門號任何佣金自明。
  2.惟被告丁○○卻自承每門號需給付佣金給被告子○○，且未曾提及被告子○○須
    給付其代辦行動電話門號之費用；被告子○○亦供認未向客戶收取費用及被告丁○○申辦每門號均給予其佣金，僅否認併購手機等語；則中華電信公司既未給付
    被告丁○○任何佣金，若其無利可圖，被告丁○○何以願意代為申辦門號，且每
    門號均給付佣金給被告子○○？是被告丁○○供稱：被告子○○委託申辦之門號
    均要併購手機，否則就無利可圖，伊不會去辦等語，核與常情相合，自堪採信。
    被告子○○否認有委託被告丁○○申辦行動電話門號時併購手機云云，尚不足採
    。基此，足證被告子○○交給被告丁○○申辦之如附表所示之行動電話門號，除
    如附表編號第所示未申購手機外，其餘二十二個門號均有併購手機無訛。
  3.被告丁○○、子○○雖均否認本件中華電信公司行動電話申請同意書上併購手機
    方案之勾選係渠等所為，惟觀諸中華電信公司行動電話申請同意書上有Ａ、Ｂ、
    Ｃ三方案，其中Ａ方案係以優惠價格併購手機，被告丁○○亦自承：伊有告知被
    告子○○最好要勾選有併購手機之方案，始有利可圖，手機確係伊要購買，購買
    手機之費用亦係伊支付，購得後伊要給子○○佣金買回轉售等語（見原審卷第八
    六、一四一至一四二頁），顯示如附表所示之門號併購手機費用均係被告丁○○
    所支付，勾選門號併購手機方案之目的係在被告丁○○得轉售圖利，應堪認定。
    而被告子○○固否認與被告丁○○間有關於勾選門號併購手機之默契存在，但其
    陳稱：交給被告丁○○時並未勾選，係被告丁○○要求不要勾選等語（見原審卷
    第四五至四六、七三頁），足見被告子○○若係真代客戶申辦門號，衡情應由客
    戶自行勾選方案而填妥，然其卻將勾選方案空白交付與被告丁○○自行勾選，顯
    見該方案之勾選，縱非其所為，亦係其有意留白交給被告丁○○勾選，故被告子
    ○○所稱對於併購手機不知情一節，洵不足採。依此，足證被告丁○○及子○○
    共同謀議在如附表所示之中華電信公司行動電話申請同意書上勾選Ａ方案門號併
    購手機（如附表所示編號第除外），購得手機後，再由被告丁○○依手機機型
    加價八百至一千二百元給付被告子○○，而由被告丁○○取得手機，再視機型加
    價轉售得利甚明。
  4.至於如附表所示之行動電話門號晶片ＳＩＭ卡，係由被告子○○取得，被告子○○再將之交付冒稱「己○○」之女子，由其再轉交給客戶等語，此為被告子○○
    供承在卷，堪認如附表所示行動電話門號晶片ＳＩＭ卡均係由被告子○○所取得
    無誤。其後，如附表所示之行動電話門號均遭非該申請名義人使用撥打，足徵該
    冒稱「己○○」之女子應係將之交付不詳姓名年籍者使用。
  (五)被告子○○雖於原審供稱：伊都是先審核「己○○」拿回來的資料，打申請書上
    的電話，問看看有無這個人，如果對方說有這個人，才會將資料送出去交給被告
    丁○○等語（見原審卷第三五頁）。惟被告丁○○則供稱：伊有依據被告子○○
    提供之如附表所示名義人之電話打去詢問，有些沒有人接聽，有些打通了卻沒有
    這個人，或者說此人不在，從未接過本人，且申請人的電話號碼前幾碼，幾乎都
    在同一區等語（見原審卷第二三至二四、四四頁），足見被告子○○所稱經其審
    核確有申請人本人之供述，顯與被告丁○○所述者不符。且經檢察官向中華電信
    公司查詢如附表所示申請名義人在上開委託授權書及同意書上所載之電話號碼，
    其中部分電話已拆機，部分雖尚在使用中者，但使用人與如附表所示之申請人均
    不相符，此有中華電信公司電話使用人基本資料四份附卷可佐（見偵查卷第六五
    至七三頁），益徵被告子○○前開供稱經其電話詢問審核確有申請人云云，顯非
    實在。則其交付與被告丁○○申請名義人之資料是否不知係遭冒名申請一情，即
    非無疑；若其未經審核即交付被告丁○○申辦，以其從事代辦通訊業務之經驗，
    竟絲毫未予查證，容與常情有違。復參以其與被告丁○○共同謀議在如附表所示
    之中華電信公司行動電話業務申請同意書上勾選Ａ方案門號併購手機（如附表所
    示編號第除外），購得手機後，係由被告丁○○依手機加價八百至一千二百元
    之佣金向其買回，被告丁○○可再加價轉售牟利以觀，顯然其明知如附表所示之
    申請名義人係遭冒名申請等情，應甚明確。至於被告丁○○既自承經其電話查證
    均未接過申請名義人，又察知被告子○○所提供之申請人電話號碼前幾碼，幾乎
    都在同一區，顯已發現可疑；參以其亦供承與被告子○○簽約係要釐清責任，避
    免他拿假資料來申請等語（見原審卷第二四頁），足見以其從事通訊業務之經驗
    ，亦明知有以假資料申辦門號之可能性，則其竟仍與被告子○○共同謀議在如附
    表所示之中華電信公司行動電話業務申請同意書上勾選Ａ方案門號併購手機（如
    附表所示編號第除外），購得手機後，再依手機加價八百至一千二百元之佣金
    向被告子○○買回以轉售牟利以觀，顯見其亦明知如附表所示之申請名義人係遭
    冒名申請，亦堪認定。被告子○○於本院審理中雖舉證人卯○○到庭陳稱：我沒
    有見過「己○○」，是有一名男子叫陳朝訓曾拿「己○○」的身分證影本，請我
    以「己○○」名義幫她申請及按裝室內電話云云（見本院九十二年十月二十九日
審判筆錄），因其既未見過冒稱「己○○」之女子，自無法證明被告子○○與該
    女子就本件犯行之待證事實，不足為被告子○○有利之認定。又其另舉證人呂雨
    義到庭陳稱：我在八十九年間曾在被告子○○公司擔任業務員，做一年多，有見
    過「己○○」身分證影本上照片之女子，她在公司做送件業務員云云（見同上本
    院審判筆錄），核其上開證言，僅能證明有見過該冒稱「己○○」之女子，並同
    在被告子○○公司上班，但關於被告子○○與該女子就本件犯行間有無犯意聯絡
    及行為分擔，並無法提出積極之佐證，亦不足採為被告子○○有利之認定。另被
    告丁○○於本院審理中亦舉證人午○○到庭附和證稱：我從八十四年在被告丁○○公司當門市小姐迄今，被告子○○算是我們的臨時業務員，按件計酬，沒有領
    固定薪水；他拿一些申請人的身分證影本及申請書、同意書來讓我們辦門號；他
    拿來的申請書上面都已填好，同意書上面的Ａ方案、Ｂ方案（門號併購手機）亦
    已勾選完畢；我有問他這些資料的來源，他說有經過申請人本人的同意，我老闆
    丁○○接子○○的資料，也會問同樣的問題，他也是這樣回答；我有親自打電話
    給申請人查詢，有時候接的人說申請人出去，也有申請人接電話說他確實要辦門
    號云云（見同上本院審判筆錄），惟證人午○○於檢察官反詰問時既陳稱：子○○平均每天都會拿資料來申請，持續約有一至三個月，他是我們的常客等語（見
    同上本院審判筆錄），足見被告子○○拿去申辦之資料甚多，豈有每件均會詢問
    其來源之理？衡諸常情，委難想見；且被告丁○○亦自承經其電話查證均未接過
    申請名義人，已如前述，核與證人午○○證述之情節不符；參以被告子○○係與
    被告丁○○簽訂門號經銷契約，並非被告丁○○之臨時業務員，此據被告丁○○
    自承在卷，證人午○○對此陳述，竟有錯誤等情，顯對被告子○○與丁○○之關
    係不甚瞭解，自不足採為被告丁○○有利認定之依據。至被告丁○○聲請向和信
    電信公司、遠傳電信公司函查經銷商申請門號併購手機是否須繳付費用或提供擔
    保品？經銷商所代辦之門號經審核通過後，是否退錢予經銷商？若未經審核通過
    時，經銷商是否有其他損失等事項，因本件均係向中華電信公司申請，其他電信
    公司之規定，核與本件案情並無關聯，自無函查之必要，附此敘明。
  (六)綜上所述，本件被告丁○○、子○○係與冒稱「己○○」之女子共同謀議，由冒
    稱「己○○」之女子取得如附表所示辰○○等人之身分證影本，並負責偽造如附
    表第八欄所示之印章、印文，連續在中華電信公司行動電話業務申請同意書及委
    託授權書之「同意欄」上偽造辰○○等人之署名、指印及印文，另於委託授權書
    及同意書上偽造「己○○」之署名、指印及印文（如附表第八欄所示），並勾選
    是否門號併購手機（如附表第四欄所示），再由被告子○○或丁○○在部分同意
    書上填載其署名、印文（如附表第七欄所示），連續多次分批偽造以辰○○等人
    名義申請之中華電信公司行動電話業務申請同意書及委託授權書之私文書完畢後
    ，連續於八十九年七月三十一日、同年八月一日、同年八月二日、同年八月四日
    、同年八月七日多次分由被告子○○、丁○○，持向中華電信公司屏東營運處、
    中華電信公司屏東營運處建國服務中心、中華電信公司東港服務中心（如附表第
    三欄所示），向不知情之承辦人員行使以申辦如附表所示之行動電話門號及以優
    惠價格申購手機（如附表第四欄所示，申購行動電話費用由被告丁○○給付），
    其中於如附表編號２、４部分並交付不知情之承辦人員偽造之「辛○○」、「壬○○」印章各一枚，利用不知情之承辦人員偽造「辛○○」、「壬○○」印文各
    一枚，以利用不知情之中華電信公司承辦人員偽造行動電話業務申請書私文書（
    如附表第七欄所示），致中華電信公司承辦人員陷於錯誤，核准申辦行動電話門
    號及交付晶ＳＩＭ片卡（如附表第三欄所示）；取得如附表所示之行動電話門號
    晶片ＳＩＭ卡及手機後，被告丁○○即依所申購之行動電話機型，分別給付被告
    子○○八百至一千二百元不等之佣金，以取得該手機，再視不同機型加價轉售得
    利；另所申請之晶片ＳＩＭ卡則交付被告子○○，由被告子○○轉交冒稱「己○○」之女子交付與不詳年籍姓名之人使用撥打電話，以取得免付通訊費用之不法
    利益甚明，被告二人所辯上開各語，無非事後飾卸之詞，均不足採。本件事證明
    確，被告二人前揭行使偽造私文書及詐欺得利等犯行，均堪認定。
三、核被告子○○、丁○○冒用他人名義偽造他人印章、署名、指印及印文，進而偽
    造中華電信公司行動電話業務申請書、委託授權書及同意書，利用不知情之承辦
    人員申請行動電話門號及申購手機，致中華電信公司陷於錯誤，而核准申辦、併
    購手機及交付行動電話門號晶片ＳＩＭ卡，被告子○○及丁○○於收受後，由被
    告丁○○加價附給被告子○○佣金以取得手機以轉售圖利，被告子○○則取得該
    門號晶片ＳＩＭ卡，交付冒稱「己○○」之女子提供給不詳姓名年籍者使用，藉
    以取得免付通話費之不法利益，核其二人所為，係犯刑法第二百十六條、第二百
    十條行使偽造私文書罪、第三百三十九條第二項、第一項詐欺得利罪。被告子○○、丁○○及冒稱「己○○」之女子，偽造如附表第八欄所示之印章、印文，於
    中華電信公司行動電話業務申請書、委託授權書及同意書上偽造「己○○」及辰
    ○○等人之署名、指印及印文之行為，為偽造私文書之部分行為，均不另論罪；
    其等偽造私文書之低度行為為行使之高度行為所吸收，亦不另論罪。又被告子○○、丁○○與冒稱「己○○」之女子間，就上開犯行有犯意聯絡及行為分擔，均
    為共同正犯。被告子○○、丁○○持前開偽造之行動電話申請委託授權書及同意
    書，利用不知情之承辦人員偽造行動電話業務申請書（如附表編號２、４所示利
    用不知情之承辦人員偽造「辛○○」、「壬○○」印文），以向中華電信公司申
    辦行動電話門號，係屬間接正犯，公訴人漏未論及，尚有未洽。被告等先後多次
    行使偽造私文書、詐欺得利之犯行，均時間緊接，方法相同，且各觸犯構成要件
    相同之罪名，顯均係基於概括犯意為之，應依刑法第五十六條之規定各論以一罪
    ，並依法加重其刑。公訴意旨雖僅論及八十九年七月十日起至同年七月十六日止
    之犯行，惟八十九年七月十六日起至同年八月七日止之犯行與前揭起訴論罪部分
    有連續犯之裁判上一罪關係，為起訴效力所及，本院自應併予審究。再其等所犯
    上開二罪，有方法結果之牽連關係，應從一重之行使偽造私文書罪處斷。又被告
    子○○於八十五年間因贓物案件，經臺灣高雄地方法院判處有期徒刑二年確定；
    又於八十五年間因違反麻醉藥品管理條例案件，經本院判處有期徒刑六月確定，
    合併定其應執行刑有期徒刑二年四月；又於八十五年間因妨害公務案件，經臺灣
    高雄地方法院判處有期徒刑五月確定；另於八十六年間再因違反麻醉藥品管理條
    例案件，經本院判處有期徒刑六月確定，前三罪合併定其應執行刑有期徒刑二年
    九月，應執行至八十八年十二月二十二日，再接續執行第四罪，而於八十七年十
    二月一日縮短刑期假釋出監，至八十九年六月六日假釋期滿，視為已執行完畢之
    事實，已據被告子○○供明在載，並有臺灣高等法院被告全國前案紀錄表、臺灣
    屏東地方法院檢察署刑案資料查註紀錄表各一紙在卷可按，其受有期徒刑之執行
    完畢後，五年以內再犯有期徒刑以上刑之本罪，為累犯，應依法遞加重其刑。
四、原審以被告二人罪證明確，因而適用刑法第二十八條、第五十六條、第二百十六
    條、第二百十條、第二百十九條、第三百三十九條第二項、第一項、第五十五條
    、第四十七條，罰金罰鍰提高標準條例第一條前段規定，並審酌被告二人犯罪動
    機目的，為圖一己私利，犯罪手段及情節係以冒用他人名義申辦行動電話門號，
    申辦門號多達二十三支，且將門號轉售他人使用，對被害人辰○○等人造成困擾
    及對中華電信公司造成三十萬餘元之財產損害，犯後猶圖卸刑責等一切情狀，分
    別量處被告丁○○有期徒刑十月；被告子○○有期徒刑一年，以資懲儆。並說明
    被告子○○、丁○○及冒稱「己○○」者，在如附表所示之中華電信公司行動電
    話業務申請書、委託授權書、同意書上偽造之「己○○」及辰○○等人署名、指
    印及印文部分（即如附表第八欄所示偽造之「己○○」及辰○○等人之署名、指
    印及印文），均應依刑法第二百十九條規定宣告沒收。至偽造之如附表第八欄所
    示之印章，雖未扣案，但無證據顯示業已滅失，亦應依刑法第二百十九條規定宣
    告沒收之。經核原判決認事用法俱無不合，量刑亦稱妥適，被告等上訴意旨，猶
    執前詞，否認犯罪，空言指摘原判決不當，並無可取，為無理由，應予駁回。
五、至警卷所附之門號經銷切結契約書（見警(一)卷第二八頁），固有冒稱「己○○」
    之女子所偽造之「己○○」署名二枚、指印五枚，惟此部分為不詳姓名年籍之冒
    稱「己○○」之女子所為，且無證據足資顯示被告丁○○、子○○就此部分與冒
    稱「己○○」之女子有犯意聯絡及行為分擔，又此部分並非本件起訴事實，復無
    事證足認此部分與起訴論罪部分有裁判上之一罪關係，自非本件起訴效力所及，
    本院自不得併予審究，附此敘明。
據上論結，應依刑事訴訟法第三百六十八條，判決如主文。
本案經檢察官林應華到庭執行職務。
中    華    民    國      九十二      年      十一      月     十二   日
                              臺灣高等法院高雄分院刑事第八庭
                                  審判長法官  郭雅美
                                        法官  江泰章
                                        法官  裕斗
右正本證明與原本無異。
如不服本判決應於收受本判決後十日內向本院提出上訴書狀，其未述上訴理由者，
並得於提起上訴後十日內向本院補提理由書狀（均須按他造當事人之人數附繕本)「
切勿逕送上級法院」。
                                      書記官  吳福連
中    華    民    國      九十二      年      十一      月     十二   日
附錄：本判決論罪科刑法條：
刑法第二百十條：
  偽造、變造私文書，足以生損害於公眾或他人者，處五年以下有期徒刑。
刑法第二百十六條：
  行使第二百十條至第二百十五條之文書者，依偽造、變造文書或登載不實事項或使
  登載不實事項之規定處斷。
刑法第三百三十九條：
  意圖為自己或第三人不法之所有，以詐術使人將本人或第三人之物交付者，處五年
  以下有期徒刑、拘役或科或併科一千元以下罰金。
  以前項方法得財產上不法之利益或使第三人得之者，亦同。
  前二項之未遂犯罰之。


司法院資訊處製作；財團法人民間司法改革基金會備份。
